【裁判字號】    97,聲再,18
【裁判日期】    971112
【裁判案由】    聲請再審
【裁判全文】
臺灣臺北地方法院民事裁定              97年度聲再字第18號
聲請人      永晉股份有限公司
法定代理人  乙○○
相對人      展元貿易有限公司
法定代理人  甲○○
上列當事人間聲請再審事件，再審原告對於本院民國九十七年六
月二十四日確定裁定提起再審之訴，本院裁定如下：
    主  文
再審聲請駁回。
再審聲請費用由再審原告負擔。
    理  由
一、本件係就本院97年度聲再字第5號確定裁定聲請再審，其理
    由略以：原裁定適用民事訴訟法第498條之1之規定，係違反
    憲法第16條訴訟權之保障，乃民事訴訟法第496條第1項第1
    款之適用法規顯有錯誤，人民自有權加以排除該不法侵害。
    又相對人既已於準備程序自認聲請人之機器已載給其看過後
    載回之事實，法院即不得就他造自認之事實調查證據，並為
    與自認事實相反之判斷，違背舉證責任分配之原則；且依民
    事訴訟法第355條第1項及第281條規定，推定為真正之文書
    ，既無反證者，即無庸舉證，法院不得以自由心證推翻法定
    證據，縱使準備程序筆錄遭竄改，亦不容法院任意更改裁判
    所由之事實，另為相反之裁判，而有適用法規顯有錯誤之再
    審事由等語。
二、按再審之訴，法院認無再審理由，判決駁回後，不得以同一
    事由，對於原確定判決或駁回再審之訴之確定判決，更行提
    起再審之訴；本條規定於裁定已經確定而聲請再審之情形，
    亦準用之，民事訴訟法第498條之1、第507條分別定有明文
    。蓋再審之目的，原在匡正確定終局判決之不當，以保障當
    事人之權益，為避免當事人以同一事由對於原確定判決或駁
    回再審之訴之確定判決，一再提起再審之訴，致浪費司法資
    源，自應限制當事人以同一事由而重複提起再審之訴，此觀
    之民事訴訟法第498條之1之規定及立法理由甚明。復按對於
    確定裁定聲請再審，依民事訴訟法第507條準用同法第501條
    第1項第4款規定，必須表明再審理由。所謂表明再審理由，
    須指明確定裁定有如何合於法定再審事由之具體情事，始為
    相當，倘僅泛言有何條款之再審事由，無具體情事者，仍難
    謂已合法表明再審事由；又關於再審聲請人未提出再審事由
    性質上無庸命其補正，法院應認其聲請為不合法，以裁定駁
    回之。
三、經查，聲請人固然對本院97年度聲再字第5號確定裁定聲請
    再審，惟其所執再審事由與事實均與其在本院97年度聲再字
    第5號聲請再審事件中所為之主張同一，並經本院依職權調
    閱該聲請再審事件卷宗查對綦詳。又聲請人前就同一事由所
    為再審聲請，亦經本院以97年度聲再字第5號裁定，認為再
    審聲請無理由而裁定駁回在案，是聲請人就此同一再審事由
    更行聲請再審，自違反民事訴訟法第507條準用第498條之1
    規定。況且，聲請人對該確定裁定聲請再審之理由，無非以
    該裁定所適用之民事訴訟法第498條之1違背憲法第16條之規
    定云云，然該法條既為現仍有效之法律，且未經大法官會議
    宣告違憲，法院自須適用，法院尚無權自行認定法律違憲而
    拒絕適用，是以前確定裁定適用本法條，並無適用法規顯有
    錯誤之問題。至於聲請人指稱相對人既已於準備程序自認聲
    請人之機器已載給其看過後載回之事實，法院即不得就他造
    自認之事實調查證據，並為與自認事實相反之判斷，違背舉
    證責任分配之原則；且依民事訴訟法第355條第1項及第281
    條規定，推定為真正之文書，既無反證者，即無庸舉證，法
    院不得以自由心證推翻法定證據，縱使準備程序筆錄遭竄改
    ，亦不容法院任意更改裁判所由之事實，另為相反之裁判云
    云，此乃就本院81年度簡上字第536號關於兩造間給付貨款
    訴訟所為判決認事用法之指摘，並非原確定裁定適用法律之
    問題，而本院81年度簡上字第536號判決早已確定，聲請人
    對該判決所提起之再審之訴與再審聲請復迭經駁回在案，於
    聲請人就歷次再審駁回判決與再審駁回裁定提出合法再審事
    由前，本院自無從對於前開給付貨款案件之認事用法為審酌
    ，併此敘明。
四、聲請人前開再審理由既不能認為合法，聲請人復未指出本院
    97年度聲再字第5號確定裁定尚有何法定再審事由，本件再
    審之聲請，於法即有未合，依上開規定及說明，應以裁定駁
    回之。
四、據上論結，本件再審之聲請為不合法，依民事訴訟法第507
    條、第502條第1項、第78條規定，裁定如主文。
中    華    民    國    97    年    11    月    12    日
                  民事第三庭    審判長法  官  丁蓓蓓
                                      法  官  黃明發
                                      法  官  陳怡雯
以上正本係照原本作成
如對本裁定抗告須於裁定送達後10日內向本院提出抗告狀，並繳
納抗告費新臺幣1,000元
中    華    民    國    97    年    11    月    12    日
                                書記官  黃蕙華


司法院資訊處製作；財團法人民間司法改革基金會備份。
